臺灣苗栗地方法院民事判決　　　　　　100年度苗簡字第299號
原　　　告　陳文旺
訴訟代理人　李家銘
被　　　告　徐煌喜
　　　　　　徐福言
　　　　　　徐尉傑
　　　　　　徐福鑫
　　　　　　徐福祥
共　　　同
訴訟代理人　徐明松
上列當事人間分割共有物事件，本院於民國100年8月26日言詞辯
論終結，判決如下：
    主      文
兩造共有坐落苗栗縣頭份鎮○○段一五建號、面積六０點七平分
公尺建物( 含共同使用部分即坐落苗栗縣頭份鎮○○段一四建號
、面積六０平方公尺建物之應有部分七分之一) ，予以變價分割
，所得價金按附表所示之比例分配之。
訟費用由兩造按附表所示比例負擔。
    事實及理由
一、原告主張：
(一)、原告與被告等5 人均為坐落苗栗縣頭份鎮○○段15建號建物
    即門牌號號為苗栗縣頭份鎮○○里○ 鄰○○路358 巷1 號4
    樓房屋 ( 含共同使用部分即坐落苗栗縣頭份鎮○○段14建
    號、面積60平方公尺建物之應有部分7 分之1 ，下稱系爭建
    物）之所有權人，權利範圍各為6 分之1 。依民法第823 第
    1 項第824 條第2 項第2 款規定，系爭建物並無使用目的不
    能分割或契約訂有不分割之情形，且系爭建物之樓層為第4
    樓，無法使各共有人均受原物分配，倘將原物分配於任意共
    有人，併以金錢補償其他未受分配共有人，則有如何決定補
    償金額多寡之疑義，為兼顧全體共有人之利益，原告爰依上
    開規定請求變賣系爭建物。
(二)、對被告抗辯之陳述：
１、原告不同意僅變賣原告所有之應有部分，當時原告以債權人
    身份承受時之價格為新臺幣（下同）20餘萬元，若被告願以
    30 萬 元向原告購入，原告願意出售。
(三)、聲明：
１、如主文第一項所示。
２、訴訟費用由被告等連帶負擔。
二、被告主張：
(一)、系爭建物為徐氏宗祠歷代祖先公媽廳，恭奉神明媽祖、關帝
    聖公及徐氏家族之牌位，每天早晚晨昏均有現居於此之後代
    點香恭奉水果。傳承至今已百年，每逢過節，各房子孫定返
    家祭祖，為後代聚會場所，是被告等均不同意變價分割，願
    以每坪2 萬元之價格補償原告，另被告訴訟代理人徐明松願
    以7 萬元向原告購買其持分。
(二)、原告所提之出售價額過高，被告等無資力承購，同意變價分
    割。
三、本件兩造所不爭執之事項：
(一)、原告於民國100 年8 月26日提出之存證信函影本形式上係主
    真正。
(二)、原告提出之系爭建物登記簿謄本形式上係屬真正。
(三)、兩造並未約定系爭建物應如何分割，亦無不分割之約定。
四、法院之判斷：
(一)、按各共有人，除法令另有規定外，得隨時請求分割共有物，
    但因物之使用目的不能分割或契約訂有不分割之期限者，不
    在此限；共有物之分割，依共有人協議之方法行之，分割之
    方法不能協議決定，或於協議決定後因消滅時效完成經共有
    人拒絕履行者，法院得因任何共有人之請求，命為下列之分
    配：一以原物分配於各共有人，但各共有人均受原物之分配
    顯有困難者，得將原物分配於部分共有人、二原物分配顯有
    困難時，得變賣共有物，以價金分配於各共有人，或以原物
    之一部分分配於各共有人，他部分變賣，以價金分配於各共
    有人，民法第823條及第824條第1項、第2項定有明文。又分
    割共有物，究以原物分割，或變賣共有物分配其價金，法院
    固有自由裁量之權，不受共有人主張之拘束，但仍應斟酌當
    事人之聲明、共有物之性質、經濟效用及全體共有人之利益
    等公平決定之，最高法院84年度臺上字第1756號判決意旨參
    照）。
(二)、經查，系爭建物在使用目的上未有無法分割之情形，兩造亦
    無協議分割之約定，揆諸上開說明，原告訴請裁判分割，自
    為法之所許。次查系爭建物並不適合以原物分割，此經兩造
    一致陳明在卷；且兩造對於系爭建物由其中一造取得，由他
    造補償價金之分割方法，固表示同意，惟就補償之標準若干
    ，卻有爭執，兩造復一致陳明不必以鑑定查明系爭建物之價
    額，則以一造取得系爭建物，他造補償方式分割，亦屬困難
    。此外，被告既未提出任何分割方法，供本院參酌，亦同意
    原告所提出之變價分割方案，則原告請求變價分割依應有部
    分比例分配價金，自屬適當之分割方法，應予准許。從而，
    原告基於所有權分別共有之法律關係，依民法第823 條第1
    項、第824 條第2 項之規定，請求分割兩造共有之系爭建物
    ，洵屬有據。至其分割之方法則應以變價分割之方式為宜，
    亦即變賣系爭房地後所得價金由兩造按應有部分比例分配各
    取得6 分之1 ，爰判決如主文第1 項所示。
(三)、訴訟費用負擔之依據：民事訴訟法第80條之1。
中    華    民    國   100    年    9     月    13    日
                  苗栗簡易庭  法  官  羅  永  安
以上正本係照原本作成。
如對本判決上訴，須於判決送達後20日內向本院提出上訴狀。如
委任律師提起上訴者，應一併繳納上訴審裁判費。
中    華    民    國   100    年    9     月    13    日
                              書記官  張  哲  豪
~F0 ~T40
附表：
┌──┬──────┬─────────┬──┐
│編號│ 共有人姓名 │   應有部分比例   │備註│
├──┼──────┼─────────┼──┤
│ 1  │  陳文旺    │      1/6         │    │
├──┼──────┼─────────┼──┤
│ 2  │  徐煌喜    │      1/6         │    │
├──┼──────┼─────────┼──┤
│ 3  │  徐福言    │      1/6         │    │
├──┼──────┼─────────┼──┤
│ 4  │  徐尉傑    │      1/6         │    │
├──┼──────┼─────────┼──┤
│ 5  │  徐福鑫    │      1/6         │    │
├──┼──────┼─────────┼──┤
│ 6  │  徐福祥    │      1/6         │    │
└──┴──────┴─────────┴──┘